最高法院刑事判決　　　　　　　　　　　　　　　八十七年度台上字第二五四四號
　　上訴人　台灣高等法院檢察署檢察官
　　被　告　丙○○　男
　　　　　　甲○○　男
　　　　　　乙○○　男
右上訴人因被告等偽證等罪案件，不服台灣高等法院中華民國八十五年十一月十五日
第二審判決（八十五年度上訴字第三三九○號，起訴案號：台灣台北地方法院檢察署
八十三年度偵字第二二三六七號），提起上訴，本院判決如左：
    主  文
上訴駁回。
    理  由
按刑事訴訟法第三百七十七條規定：上訴於第三審法院，非以判決違背法令為理由，
不得為之。是提起第三審上訴，應以原判決違背法令為理由，係屬法定要件，且必須
依據卷內資料為具體之指摘，並足據以辨認原判決已具備違背法令之形式，始屬相當
。本件原判決撤銷第一審判決，改判論處被告丙○○共同公務員假藉職務上之機會，
以強暴脅迫使人行無義務之事，及偽證罪刑；論處被告乙○○共同公務員假藉職務上
之機會，以強暴脅迫使人行無義務之事罪刑；改判諭知被告甲○○無罪。關於被告丙
○○、乙○○部分，原判決認定丙○○、乙○○、甲○○與張台雄（通緝中）均係前
台北市政府警察局刑事警察大隊（下稱台北市刑大）偵一隊隊員，均為依據法令從事
公務之公務員，民國七十七年間，台北市刑大與其他機關共同組成專案小組，負責偵
辦柯洪玉蘭命案及學童陸正被擄人勒贖案，丙○○等人均參與偵辦。七十七年十月間
某日，丙○○、乙○○、張台雄在新竹市警察局第一分局樹林頭派出所負責訊問嫌犯
余志祥時，竟假藉職務上之機會，共同基於犯意聯絡，一再辱罵余志祥，對余志祥刑
求取供，以強暴脅迫使人行無義務之事。又丙○○明知伊曾訊問羅濟勳製作祕密證人
筆錄，竟於八十年六月三日上午九時三十分許，在台灣高等法院第八法庭審理七十八
年度上重訴字第一一五號羅濟勳等盜匪案調查時，就羅濟勳是否自首於案情有重要關
係之事項，供前具結，而為虛偽之陳述等情。係以上開強制事實，已據被告丙○○、
乙○○與張台雄在監察委員王清峰調查時供述綦詳，核與證人林欽隆證述情節相符，
並有扣案之錄音帶一捲、卷附錄音帶譯文及法務部調查局八十四年四月十一日陸三字
第00000000號鑑定通知書各一份可憑。上開偽證事實，亦據被告丙○○坦承
伊曾製作羅濟勳之筆錄不諱，核與甲○○供述情節相符，並有祕密證人筆錄影本、原
審七十八年度上重訴字第一一五號羅濟勳等盜匪案卷、該次訊問筆錄及證人結文影本
可稽。綜上事證，而為論斷，已敘述其所憑之證據及認定之理由。並說明公訴意旨認
被告丙○○另於七十七年十月上旬某日，在樹林頭派出所訊問陳仁宏涉嫌刑求取供部
分，經查該次訊問係由在逃之張台雄負責，並無確證足以證明丙○○有此部分犯行，
因檢察官係以連續犯起訴，故不另為無罪之諭知。又被告丙○○、乙○○均未曾受有
期徒刑以上刑之宣告，彼等因偵辦柯洪玉蘭被殺命案及學童陸正被擄人勒贖案等大眾
囑目之重大刑案，求好心切，致罹刑章，經此教訓當知警惕，而無再犯之虞，因認其
二人所受刑之宣告，以暫不執行為適當，均併宣告緩刑四年，以勵自新。而以丙○○
、乙○○否認刑求逼供，丙○○否認偽證等辯解，係卸責之詞，認無足採，在理由內
依據卷證資料詳加指駁，從形式上觀察，原判決此部分並無違背法令之情形存在。關
於被告甲○○部分，原判決以公訴意旨認甲○○參與對余志祥刑求取供，認其亦涉刑
法第一百三十四條前段、第三百零四條第一項罪嫌。惟經審理結果，以被告甲○○堅
決否認犯罪，辯稱：伊未參與對余志祥該次訊問，該捲扣案錄音帶內之聲音非其所有
等語。而同案被告乙○○、張台雄及證人林欽隆在監察委員調查時，固曾指錄音帶內
有甲○○之聲音，然其三人在偵查及原審所述，與在監察院之供詞大有出入。且余志
祥在偵查及第一審當庭指證對其刑求逼供之人，偵查中僅指證張台雄，第一審僅指認
張台雄與乙○○，均未指證甲○○參與刑求取供。又檢察官為求詳確，將甲○○、丙
○○、乙○○、張台雄等人之聲音及該捲扣案錄音帶併送法務部調查局，以美製ＣＳ
Ｌ－四三○○Ｂ聲紋儀鑑析結果，除發覺其中「甲」部分之聲音與張台雄本人聲音音
質相同，「乙」部分之聲音與乙○○本人之聲音音質相同，「丙」部分之聲音與丙○
○本人之聲音音質相同外，其餘聲音無從判定與被告甲○○本人之聲音之音質是否相
同，有該局八四陸三第00000000號鑑定通知書在卷可憑。依上開鑑定結果及
余志祥所為指認觀之，被告甲○○所辯尚堪採信，應認不能證明其犯罪，因而撤銷第
一審此部分判決，改判諭知被告甲○○無罪，經核尚無不合。檢察官上訴意旨略以：
被告丙○○、乙○○均否認犯罪，不知悔改，彼等身為執法人員，所為已嚴重侵害被
害人之基本權利及刑事訴訟法保障犯罪嫌疑人權益之精神，而丙○○除刑求逼供外，
更進而偽證，情節重大，原判決諭知其二人緩刑，有適用法則不當之違法。又該捲扣
案錄音帶中可辨識之聲音，雖僅限於丙○○、乙○○、張台雄等三人，但仍有無法明
確辨識之聲音夾雜其中，被告甲○○係偵辦幹員之一，應有參與該次訊問，且張台雄
、乙○○、林欽隆在監察院調查時，均指該捲錄音帶中有被告甲○○之聲音，而余志
祥既遭刑求迫害，自難清楚辨識在場訊問之人，原判決所為之論斷，有違採證法則云
云。惟緩刑為法院刑罰權之運用，旨在獎勵自新，祇須合於刑法第七十四條所定之條
件，法院本有自由裁量之職權。原判決就被告丙○○、乙○○如何符合緩刑之要件，
及何以宣告其二人緩刑之理由，已敘述甚詳，原審刑罰裁量職權之行使，既未逾越法
律所規定之範圍，亦無濫用權限之情形，自不能任意指摘，執為第三審上訴之理由。
而證據之取捨，同為事實審法院職權之行使，其對證據證明力之判斷，苟未違背經驗
法則或論理法則，即不能指為違法。原審以該捲扣案錄音帶經精密科學儀器鑑定結果
，並未發現內有被告甲○○之聲音，余志祥在偵查及第一審當庭指認時，亦未指證被
告甲○○對其刑求，而乙○○、張台雄、林欽隆在監察委員調查時之指認，與嗣後在
偵查及原審所述大有出入，且將彼等指認部分與鑑定結果逐一對照，顯示其三人指為
甲○○所言部分，多屬「丙」（與丙○○本人聲音音質相同）之聲音（少部分無法判
定），原審認不能證明被告甲○○有強制犯行，其所為之論斷，尚難指為違反證據法
則。上訴意旨，置原判決所為明白論斷於不顧，對原審刑罰裁量及認事採證之職權行
使，任意指為違法，尚非依據卷內資料為具體指摘之適法第三審上訴理由。其上訴違
背法律上之程式，應予駁回。
據上論結，應依刑事訴訟法第三百九十五條前段，判決如主文。
中      華      民      國    八十七    年      七      月     三十     日
                              最高法院刑事第六庭
                                  審判長法官  黃  劍  青
                                        法官  林  增  福
                                        法官  邵  燕  玲
                                        法官  張  清  埤
                                        法官  丁  錦  清
      右正本證明與原本無異
                                              書  記  官
中      華      民      國    八十七    年      八      月      六      日
                                                                      Ｚ
